臺灣屏東地方法院刑事判決　　　　　　　　　　　　九十一年度交訴字第一九二號
　　公　訴　人　臺灣屏東地方法院檢察署檢察官
　　被　　　告　甲○○
　　選任辯護人　許清連
　　　　　　　　鄭淑貞
　　　　　　　　林鴻駿
右列被告因過失致死案件，經檢察官提起公訴（九十一年度偵字第五三三三號），本
院判決如左：
    主  文
甲○○因過失致人於死，處有期徒刑拾月。
    事  實
一、甲○○於民國九十一年七月二十三日上午七時許，駕駛車號六Ｋ─七四八六號自
    用小客車，沿屏東縣萬丹鄉○○路，由屏東縣潮州鄉往萬丹鄉方向行駛，途經屏
    東縣萬丹鄉○○村○○路與丹榮路口時，適有李銘源騎乘車號ＰＪＹ─０九二號
    機車行駛在其前方。甲○○本應注意汽車超車時，應與前車保持安全間隔距離，
    並注意車前狀況，隨時採取必要安全措施，以防止危險發生，而依當時情況又無
    不能注意之情事，竟疏未注意保持安全間隔，僅嗚按喇叭三下，示意李銘源讓路
    後，未待李銘源讓路，即冒然超車，致其所駕駛之自用小客車右照後鏡，擦撞在
    同向前方騎乘車號ＰＪＹ─０九二號機車之騎士李銘源（未戴安全帽，亦無考領
    駕駛執照）。李銘源受撞後倒地，雖經送醫急救，仍因頭部外傷併顱內出血，而
    於同年月二十四日十二時二十分不治死亡。甲○○於肇事後，偵查犯罪之機關尚
    末發覺前，即主動向前來處理車禍之警員乙○○坦承為肇事者，嗣並接受裁判。
二、案經台灣屏東地方法院檢察署檢察官據報相驗後自動簽分偵查起訴。
    理  由
一、訊據被告甲○○矢口否認有何過失，辯稱：我駕駛之小客車停在十字路口，是被
    害人李銘源騎乘機車從側面撞過來的，我沒有碰撞被害人云云。經查：
    (一)被告對於車禍發生之經過，已於警訊中坦承：「當時我駕自小客車６Ｋ─七四
      八六號自佳冬鄉石光見出發經潮州沿萬壽路一段外車往萬丹方向行駛，駛快到
      肇事地路口時，在我同方向前方有一輛機車，我發現後，我就按喇叭三下，示
      意叫對方要靠右邊行駛，我要開過去，不要擋住我車道中間，然後我就駛過，
      在駛過時，『我車右邊後示（視）鏡擦撞到那輛機車』，然後那輛機車就人車
      倒地受傷。」等語甚明（九十一年相字第四六五號卷第七頁）。嗣於檢察官偵
      查訊問時亦坦認：「當時我由潮州往萬丹（東往西），到肇事路口時，對方騎
      機車在我車道上，我按喇叭，他卻騎更中間，我開過即擦到他，當時我也不知
      有擦到他。」等情不諱（同前揭卷第二十五頁）。而被告所為上開自白，並非
      出於檢察官或警察之強暴、脅迫、利誘、詐欺、違法羈押或其他不正方法，且
      其汽車「右後視鏡」於肇事後，出現向內彎折之現象（卷附現場照片參照，九
      十一年度相字第四六五號卷第十七頁編號３、４；第十八頁編號５；第十九頁
      編號７、８），此與汽車超車時，接觸點「右後視鏡」（道路交通事故調查報
      告表第欄，代號７Ｒ）係自前向後之受力方向符合；亦與被告自白汽車肇事
      時，係「右後視鏡」擦撞被害人等語相符。是被告前開自白應可採信。此外，
      復有道路交通事故調查報告表一份及現場照片十二張附卷可供佐證。
    (二)被告雖於本院審理中翻異前詞，辯稱係於停車狀態中遭被害人撞擊云云。惟被
      告汽車車身碰撞凹洞處已經重新鈑金回復原狀，故本院無法再行比對或送請有
      關單位鑑定該凹洞究係與機車之何一部位及以如何方式碰撞所造成。就本院勘
      驗比對兩車之相關位置結果，亦僅能推知，該凹洞之位置（依案發現場照片推
      測）與被害人機車之前、後保險桿高度大約相符，與機車踏板之高度則不相符
      合，應非與被害人機車之踏板相互碰撞所造成（被害人機車之前保險桿距離地
      面約五十三公分左右，後保險桿距離地面約五十三公分至五十五公分左右，機
      車踏板處距離地面約三十四點五公分左右，被告汽車車身之碰撞凹洞處（依案
      發時拍攝之照片推測）約距地面三十八公分至四十九公分，此有勘驗筆錄一份
      及照片八張附卷可參），至於實際碰撞情形如何，仍無從依勘驗結果得知，是
      被告所辯，尚屬無據，且與其在警訊及偵查中所為自白矛盾，本院不能因此為
      有利被告之認定。
    (三)綜上所論，被害人係因被告超車時，受被告車輛之「右後視鏡」碰撞後倒地一
      節已堪認定。被告聲請本院傳喚其關係較為密切之同車乘客以證明車禍發生經
      過，應已無必要，併此敘明。
二、按汽車超越前車時，應顯示左方向燈並於前車左側保持半公尺以上之間隔超過，
    且汽車行駛時，駕駛人應注意車前狀況，並隨時採取必要之安全措施，道路交通
    安全規則第一百零一條第五款及第九十四條第三項對此分別定有明文。被告駕車
行經肇事地點，自應注意遵守上開規定。又前開肇事路段之天候晴朗、日間有自
    然光、道路無障礙物、視距良好等情，亦有道路交通事故調查報告附卷可稽，堪
    認被告無不能注意之情事，惟竟疏於注意，率爾在未保持安全間隔及車前狀況之
    情形下超車，致機車駕駛人李銘源受撞倒地，其有過失，已灼然甚明。本件經送
    台灣省高屏澎區車輛行車事故鑑定委員會鑑定結果，亦同此認定，茲有該會九十
    一年九月二十日高屏澎鑑字第九一一四二三號函暨所附鑑定意見書在卷足憑。末
    查，被害人李銘源確因本件車禍致頭部外傷併顱內出血死亡，業經台灣屏東地方
    法院檢察署檢察官督同法醫人員相驗明確，有相驗屍體證明書、驗斷書、勘驗筆
    錄附卷足憑。是被告之過失行為與被害人李銘源死亡之結果間有相當因果關係，
    亦堪認定。
三、核被告甲○○所為係犯刑法第二百七十六條第一項之過失致人於死罪。被告於肇
    事後，有偵查犯罪權限之機關或人員尚不知為何人肇事前，向到場員警乙○○坦
    承肇事，嗣並接受裁判一情，已經證人即屏東縣警察局屏東分局萬丹分駐所警員
    乙○○於本院審理中結證屬實，爰依刑法第六十二條前段之自首規定，減輕其刑
    。茲審酌被告之過失程度，未有犯罪前科，被害人未考領駕照及未戴安全帽，亦
    有違規，被告至本院審理時仍飾詞置辯，毫無悔意，且未賠償被害人家屬以達成
    和解等一切情狀，爰量處如主文所示之刑，以資警惕。
據上論斷，應依刑事訴訟法第二百九十九條第一項前段，刑法第二百七十六條第一項
、第六十二條前段，罰金罰鍰提高標準條例第一條前段，判決如主文。
中      華      民      國      九十一    年    十二    月    二十五    日
                                      台灣屏東地方法院交通法庭
                                          法  官  王以齊
右正本證明與原本無異。
如不服本判決應於收受本判決後送達後十日內向本院提出上訴書狀，其未敘述上訴理
由者，並得於提起上訴後十日內向本院補提理由書狀（均須按他造當事人之人數附繕
本 ）「切勿逕送上級法院」
                                          書記官   盧姝伶
中      華      民      國      九十一    年    十二    月    二十五    日
附錄本判決論罪科刑法條：
刑法第二百七十六條第一項
因過失致人於死者，處二年以下有期徒刑、拘役或二千元以下罰金。
